臺灣高等法院高雄分院刑事判決　　　　　　　　九十一年度上更(一)字第一三一號
　　上　訴　人　台灣高雄甲方法院檢察署檢察官
　　被　　　告　乙○○
　　選任辯護人　楊申田
右上訴人因被告毒品危害防制條例案件，不服臺灣高雄甲方法院八十九年度訴字第二
六一七號中華民國九十年八月二十八日第一審判決（起訴案號：臺灣高雄甲方法院檢
察署八十九年度偵字第二一四四五號），提起上訴，判決後，經最高法院發回更審，
本院判決如左：
      主  文
上訴駁回。
      理  由
一、公訴意旨略以：被告乙○○曾於民國八十二年九月十日因販賣運輸毒品罪經判處
    有期徒刑四年，於八十九年八月十三日前，仍屬假釋保護管束中，不知悔改，與
    被告吳耀宗（原審法院通緝中）二人基於犯意之聯絡，意圖販賣第二級毒品安非
    他命，共同於八十九年四月二十九日，在高雄縣大寮鄉○○村○○路八五之二號
    三樓處，非法持有第二級毒品安非他命共六大包（約毛重六○七五公克），嗣於
    八十九年四月二十九日十二時許，經警員持檢察官簽發搜索票搜索結果，在上址
    扣得第二級毒品安非他命共六大包（約毛重六○七五公克）。因認被告乙○○涉
    犯毒品危害防制條例第五條第二項意圖販賣而持有第二級毒品安非他命罪嫌云云
    。
二、按犯罪事實應依證據認定之，無證據不得推定其犯罪事實；又不能證明被告犯罪
    者，應諭知無罪之判決，刑事訴訟法第一百五十四條、第三百零一條第一項分別
    定有明文。又事實之認定，應憑證據，如未能發現相當證據，或證據不足以證明
    ，自不能以推測或擬制之方法，為裁判基礎（最高法院四十年台上字第八六號判
    例參照）。且認定犯罪事實所憑之證據，雖不以直接證據為限，間接證據亦包括
    在內，然而無論直接證據或間接證據，其為訴訟上之證明，須於通常一般之人均
    不致有所懷疑，而得確信其為真實之程度者，始得據為有罪之認定，倘其證明尚
    未達到此一程度，而有合理之懷疑存在而無從使事實審法院得有罪之確信時，即
    應由法院為諭知被告無罪之判決（最高法院七十六年台上字第四九八六號判例參
    照）。其以情況證據（即間接證據）斷罪時，尤須基於該證據在直接關係上所可
    證明之他項情況事實，本乎推理作用足以確證被告有罪，方為合法，不得徒憑主
    觀上之推想，將一般經驗上有利被告之其他合理情況逕予排除（最高法院三十二
    年上字第六十七號判例參照）。
三、本件公訴人認被告乙○○涉有意圖販賣而持有第二級毒品安非他命之犯行，無非
    以證人藍麗蘭、蔡妙佳之證詞及查扣之物確係安非他命有檢驗報告單一紙可佐，
    為其論罪之主要依據。訊據被告乙○○則堅決否認有何意圖販賣而持有第二級毒
    品安非他命之犯行，辯稱：「當時我是去買藥（安非他命），八十九年四月二十
    九日凌晨我到起訴書內所載的甲址，我是要跟吳耀宗購買，我跟他買五千元，約
    在我家碰面，他就到我家帶我，先坐計程車到高速公路下九如路時停車，他下去
    拿壹包東西再上來，然後就到他朋友住處即上開甲址去，那是誰的住處我不知道
    ，他說要去那個甲方打麻將，但去時已有四個人在打，他無法加入打麻將，就在
    客廳跟一個人講話，我剛好站在客廳通往房間的門邊，他把那包東西拿給我，叫
    我拿去房間放，我不知道那包裝的是什麼東西。然後他帶我去六合夜市吃宵夜，
    並在那裡從身上拿一包安非他命給我，我向他說不夠五千元的份量，他說等回到
    大寮才補給我，後來我們二個人再回去上述甲址按門鈴，但沒有人應門，我就回
    去了，他有沒有回去我不清楚。我並沒有與他共同意圖販賣而持有安非他命等語
    。經查：
（一）、證人藍麗蘭偵查中係證稱：八十九年四月二十九日凌晨，吳耀宗手上有提東
        西進來，塑膠袋裝的，外表示紅色的，內裝何物我不知道，吳某跟我說要去
        吃宵夜，離開時，並沒有把那包東西帶走（八十九年偵字第九六八二號卷第
        一００頁背面）；而蔡妙佳則僅指稱：他們（指被告及吳耀宗）有無帶東西
        來，我並不知道，因我專心打牌（同上卷第一００頁）；可見其二人於偵查
        中並無任何指述被告乙○○有與吳耀宗共同將安非他命六大包持至高雄縣大
        寮鄉○○村○○路八五之二號三樓，並意圖販賣之情事，至為明顯，公訴意
        旨認被告乙○○涉犯上開罪行，已據證人藍麗蘭、蔡妙佳證述明確，尚非有
        據。而該二證人嗣於原審及本院審理中，亦無任何指述被告涉案之證詞，此
        觀藍麗蘭於原審審理時到庭結證稱：「（問：當天情形？）吳耀宗是我的朋
        友，乙○○我不認識。當天我與蔡秀青、蔡妙佳、及綽號叫「小凡」在打麻
        將，蔡正雄則去買東西，那一天吳耀宗進來是我去開門的。那一天是他打行
        動電話給我，他問我在那裡，我說我在打麻將，他說他想過來也想要打麻將
        ，我就叫他過來，他約凌晨四、五點的時候過來，按門鈴的時候是我去開門
        的，我看到他與乙○○一起過來，吳耀宗手上拿一個紅色的水果禮盒袋，從
        外觀看不到裡面是什麼東西，後來我就去打麻將，他們就在旁邊觀看。那一
        包東西我不知道是什麼東西，後來他們二位就說要去吃消夜，當時在打麻將
        的時候就不知道那包東西的去向，我們打到早上七、八點他們都沒有回來，
        我們就沒有再打，我們已經打了三天的麻將了。我與吳耀宗是我在ＫＴＶ上
        班的時候認識的客人」。「（問：當時是否有看到吳耀宗拿這包東西給乙○
        ○？）沒有」等語（見原審卷七十五至七十七頁）。於本院九十一年六月二
        十五日調查訊問時亦證述如前，陳稱：我是看到吳耀宗提進去的，被告跟著
        他進去，事前吳耀宗有先打電話給我，說要過來打麻將，結果看到我們已經
        有四個人在打，就說要先去吃宵夜，然後跟被告一起出去，那包東西放在哪
        裡我沒有注意，也不知他們有無再回去等語詳明；另證人蔡妙佳原審中到庭
        結證稱：「（問：當天是否有看到吳耀宗手上拿壹包東西？）我沒有注意看
        他手上是否有拿東西。那間房子之前沒有人住，這間房子是用我們四個小孩
        子（即其兄弟姐妹四人）的名義購買的」。「（問：當天是否有看到乙○○
        手上拿壹包東西？）我沒有注意看他手上是否有拿東西」等語（見原審法院
        卷第七十六頁）。於本院九十一年六月二十五日調查訊問時則結證稱：當天
        有我、藍麗蘭、蔡秀青及綽號「小凡」四人在打麻將，我有看到他們（吳耀
        宗及被告）二人進來，因為他們不是我的朋友，且我背對著他們，沒有注意
        到他們的動靜，也不知他們有無提東西進來等語，即甚明確。
（二）、上開查扣之安非他命晶體，經檢驗結果確為安非他命（驗前毛重六０七五公
        克、驗後毛重六０七四公克），固有高雄醫學院附設中和紀念醫院檢驗報告
        單在卷可稽，惟置放處所乃蔡妙佳兄弟姊妹四人所共有之房屋，業據蔡妙佳
        、蔡正雄等於偵查中供述甚明。又依證人藍麗蘭前所證述裝毒品安非他命之
        塑膠袋係吳耀宗帶至上址等情，核與被告所辯情節相符，是堪信該安非他命
        確為吳耀宗所有。至於查獲本案之經過，證人即現場查獲之警員陳順丁則於
        原審中結證稱：「（問：當天情形？）線報有人檢舉林正祥有槍枝，我們當
        天才去搜索。我們約中午去搜索的，當時是蔡秀青來開門的，我們就表明身
        分，她就讓我們到裡面搜索，我們在一間小房間的床上拿到壹個紅色塑膠袋
        ，當時這個袋子沒有用任何東西蓋住，從外觀可以看到裡面有白色的東西，
        我們從塑膠袋內拿出六大包白色的東西，因數量太多，我們當時懷疑不是安
        非他命，我們便當場照相，並將這些東西帶回送驗，才知道是安非他命」等
        語（見原審卷第七十六頁）。而證人蔡正雄則結證稱：「（問：四月二十九
        日被告是否有去你家？）當天我姐姐在打麻將，我在睡覺，警察到我家叫我
        姐姐敲我的門我才醒來，因當天我跟我五叔去釣魚，凌晨一點多回來的時候
        好累就洗澡睡覺，睡到警察叫我為止我才醒來。警察搜索的時候我也不知道
        ，後來就到警察局去作筆錄，我不知道乙○○有來。（問：當天現場是否是
        這樣？提示八十九訴二六一七號卷內照片三張，並告以要旨）我不知道，當
        時我不在場。我有聽我姐姐蔡秀青說房間旁邊有報紙。（問：現場你們是否
        有去動過？）沒有」等語（見原審卷第九十八頁、九十九頁）。綜合上開證
        人證詞，並參以至現場搜索警員提供之現場照片三張，其中編號一之照片（
        見原審卷第八十八頁），在甲上有類似報紙之物，且證人即至現場搜索之警
        員陳順丁亦證稱「因數量太多，我們當時懷疑不是安非他命」等情，堪認被
        告辯稱吳耀宗帶進上址之紅色塑膠袋，伊不知該袋內裝何物等語，尚非全然
        無可採信。
（三）、至於被告於本院審理時固供稱：吳耀宗進去上址時已有四個人在打麻將，吳
        耀宗無法加入，在客廳跟一個人在講話時，我剛好站在客廳通往房間的門邊
        ，吳耀宗把那包東西交給我拿去房間放云云。惟按刑法上所謂之持有，必須
        具有執持占有之意思，即必須行為人主觀上對標的物有執持占有之意思，客
        觀上有足以顯示係實現其占有物上權利之行為。如僅偶然經手，迅即脫離，
        對之無執持占有之意思與行為，即非此所謂之持有，是被告縱有上開受吳耀
        宗囑託將裝有安非他命之塑膠袋，從上址客廳攜至房間置放，亦僅如舉手之
        勞的偶然經手行為而已，難認有何持執占有之意思，當與刑法上所規定持有
        有別，更何況被告始終否認其知悉該塑膠袋內裝的是安非他命，故公訴人認
        被告有與吳耀宗共同持有安非他命，自有未合。又毒品危害防制條例第五條
        第一、二、三項所規定意圖販賣而持有第一、二、三級毒品罪，除須有持有
        之行為外，更應具備以營利之目的之主觀要件，而被告始終否認知悉前開塑
        膠袋裝有毒品安非他命，及有與吳耀宗共同持有該安非他命之事實，已如前
        述，而觀諸本案亦無任何證人述及被告有如何販入或意圖賣出安非他命圖利
        之證詞或證據，自不能以被告曾與攜帶毒品之吳耀宗同行，及上開被查獲之
        安非他命數量非少，即臆測被告有與吳耀宗共同販賣安非他命之意圖。
（四）、綜上所述，公訴人認被告涉犯上開意圖販賣而持有第二級毒品安非他命之犯
        行，所為舉證在客觀上尚未達於一般人均不致於有所懷疑，而得確信被告犯
        罪之程度；既尚有合理懷疑之存在，於被告所辯非全無可採之情況下，自不
        得僅憑主觀上之推測，而將一般經驗上有利被告之其他合理情況逕予排除，
        依「罪證有疑，利於被告」之法則，即應作有利於被告之認定。此外，復查
        無其他積極證據足認被告確有公訴人所指之犯行，被告之犯罪尚屬不能證明
        。
四、原審因不能證明被告犯罪，而諭知無罪之判決，並無不合。檢察官上訴意旨仍執
    陳詞指摘原判決不當，請求撤銷改判為無理由，應予駁回。
五、至於被告自白以五千元向吳耀宗購得安非他命一包欲供己施用部分，因未經起訴
    ，不予論列，附予敘明。
據上論結，應依刑事訴訟法第三百六十八條，判決如主文。
本案經檢察官陳國全到庭執行職務。
中    華    民    國      九十一      年      七      月     十九   日
                              臺灣高等法院高雄分院刑事第七庭
                                  審判長法官  李春昌
                                        法官  黃憲文
                                        法官  莊飛宗
右正本證明與原本無異。
如不服本判決應於收受本判決後十日內向本院提出上訴書狀，其未述上訴理由者，
並得於提起上訴後十日內向本院補提理由書狀（均須按他造當事人之人數附繕本)「
切勿逕送上級法院」。
                                      書記官  林明威
中    華    民  國      九十一      年      七      月     十九   日
